---
title: "Paridade do Poder de Compra entre Brasil e Argentina"
author: "Aline Boy Paiva"
date: "23/04/2025"
output:
  word_document: default
  pdf_document: default
  html_document: default
---

```{r câmbio nominal e ppc}

library(readxl)
library(ggplot2)
library(scales)
library(dplyr)
library(tidyr)

# Carregar os dados
dados_cambio <- read_excel("nominal-ppc.xlsx", sheet = "var_nominal")

# Renomear colunas para facilitar
colnames(dados_cambio) <- c("data", "variacao", "tipo")

# Converter para formato longo (se necessário)
dados_cambio <- dados_cambio %>%
  mutate(data = as.Date(data))

# Separar os dados por tipo
dados_nominal <- dados_cambio %>% filter(tipo == "taxa de câmbio nominal")
dados_ppc <- dados_cambio %>% filter(tipo == "ppc relativa")

# Definir limites do período
data_inicio <- as.Date("2023-01-01")
data_fim <- as.Date("2025-03-01")

# Criar o gráfico da taxa de câmbio nominal
ggplot() +
  # Linha para taxa de câmbio nominal
  geom_line(data = dados_nominal, 
            aes(x = data, y = variacao, color = "Taxa de Câmbio Nominal"), 
            size = 1) +
  # Linha para PPC relativa
  geom_line(data = dados_ppc, 
            aes(x = data, y = variacao, color = "PPC Relativa"), 
            size = 1) +
  
  # Configurações visuais
  scale_color_manual(values = c("Taxa de Câmbio Nominal" = "#FEB712", 
                               "PPC Relativa" = "#46B1E1")) +
  
  labs(title = "Gráfico 1: Variação Cambial",
       subtitle = "Variação estimada pela PPC vs Variação observada no Câmbio Nominal",
       x = NULL,
       y = NULL,
       color = NULL,
       caption = "Fonte dos dados: Investing.com, BCRA e IBGE.") +
  
  scale_x_date(
    date_labels = "%b/%Y", 
    date_breaks = "2 months",
    limits = c(data_inicio, data_fim)
  ) +
  
  scale_y_continuous(
    labels = label_percent(scale = 1),
    breaks = scales::pretty_breaks(n = 10)
  ) +
  
theme_minimal(base_size = 13) +  # Fonte base maior
  theme(
    axis.text.x = element_text(angle = 45, hjust = 1, size = 12),
    axis.text.y = element_text(size = 12),
    plot.title = element_text(hjust = 0.5, face = "bold", size = 16),
    plot.subtitle = element_text(hjust = 0.5, size = 14),
    plot.caption = element_text(hjust = 0.5, size = 11),
    legend.position = "top",
    legend.text = element_text(size = 12),
    legend.title = element_text(size = 13, face = "bold"),
    panel.grid.major = element_line(color = "grey90"),
    panel.grid.minor = element_blank()
  )

```

```{r variação inflação argentina}

# Pacotes necessários
library(readxl)
library(ggplot2)
library(scales)
library(dplyr)

# Lê a planilha 'var_ppc' e multiplica os valores por 100
var_ppc <- read_excel("inflacao.xlsx", sheet = "infl_argentina") %>%
  mutate(
    data = as.Date(data),
    argentina = argentina * 100  # Multiplica por 100 para converter em porcentagem completa
  )

# Renomeia colunas (caso os nomes venham diferentes)
colnames(var_ppc) <- c("data", "argentina")

# Definir os limites de data
data_inicio <- as.Date("2023-01-01")
data_fim <- as.Date("2025-03-01")

# Gera o gráfico
ggplot(var_ppc, aes(x = data, y = argentina)) +
  geom_line(color = "#46B1E1", size = 1) +
  labs(title = "Gráfico 2.1: Inflação na Argentina",
       subtitle = "Variação Mensal (em %)",
       x = NULL,
       y = NULL,
       caption = "Fonte dos dados: BCRA.") +
  
  scale_x_date(
    date_labels = "%b/%Y",
    date_breaks = "2 months",
    limits = c(data_inicio, data_fim)
  ) +
  scale_y_continuous(
    labels = function(x) paste0(x, "%"),  # Adiciona o símbolo de porcentagem
    breaks = scales::pretty_breaks(n = 10)
  ) +
theme_minimal(base_size = 13) +
  theme(
    axis.text.x = element_text(angle = 45, hjust = 1, size = 12),
    axis.text.y = element_text(size = 12),
    plot.title = element_text(hjust = 0.5, face = "bold", size = 16),
    plot.subtitle = element_text(hjust = 0.5, size = 14),
    plot.caption = element_text(hjust = 0.5, size = 11),
    panel.grid.major = element_line(color = "grey90"),
    panel.grid.minor = element_blank(),
    plot.margin = margin(10, 10, 10, 10)
  )


```

```{r variação inflação brasil}
# Pacotes necessários
library(readxl)
library(ggplot2)
library(scales)
library(dplyr)

# Lê a planilha 'var_ppc' e multiplica os valores por 100
var_ppc <- read_excel("inflacao.xlsx", sheet = "infl_brasil") %>%
  mutate(
    data = as.Date(data),
    brasil = brasil * 100  # Multiplica por 100 para converter em porcentagem completa
  )

# Renomeia colunas (caso os nomes venham diferentes)
colnames(var_ppc) <- c("data", "brasil")

# Definir os limites de data
data_inicio <- as.Date("2023-01-01")
data_fim <- as.Date("2025-03-01")

# Gera o gráfico
ggplot(var_ppc, aes(x = data, y = brasil)) +
  geom_line(color = "#FEB712", size = 1) +
  labs(title = "Gráfico 2.1: Inflação no Brasil",
       subtitle = "Variação Mensal (em %)",
       x = NULL,
       y = NULL,
       caption = "Fonte dos dados: BCB - Série: 10844.") +
  
  scale_x_date(
    date_labels = "%b/%Y",
    date_breaks = "2 months",
    limits = c(data_inicio, data_fim)
  ) +
  scale_y_continuous(
    labels = function(x) paste0(x, "%"),  # Adiciona o símbolo de porcentagem
    breaks = scales::pretty_breaks(n = 8)
  ) +
theme_minimal(base_size = 13) +
  theme(
    axis.text.x = element_text(angle = 45, hjust = 1, size = 12),
    axis.text.y = element_text(size = 12),
    plot.title = element_text(hjust = 0.5, face = "bold", size = 16),
    plot.subtitle = element_text(hjust = 0.5, size = 14),
    plot.caption = element_text(hjust = 0.5, size = 11),
    panel.grid.major = element_line(color = "grey90"),
    panel.grid.minor = element_blank(),
    plot.margin = margin(10, 10, 10, 10)
  )


```

```{r câmbio nominal}

# Carregar dados da taxa nominal
cambio_nominal <- read_excel("cambio.xlsx", sheet = "camb_nominal") %>%
  rename(data = 1, valor = 2) %>%
  mutate(data = as.Date(data))

# Definir limites do período
data_inicio <- as.Date("2023-01-01")
data_fim <- as.Date("2025-01-01")

# Gráfico da taxa nominal
ggplot(cambio_nominal, aes(x = data, y = valor)) +
  geom_line(color = "#46B1E1", size = 1) +
  labs(title = "Gráfico 3.1: Taxa de Câmbio Nominal",
       subtitle = "Real e Peso Argentino",
       x = NULL,
       y = NULL,
       caption = "Fonte dos dados: BCRA.") +
  
  scale_x_date(
    date_labels = "%b/%Y", 
    date_breaks = "2 months",
    limits = c(data_inicio, data_fim)
  ) +
  
  scale_y_continuous(
    labels = function(x) paste0("$", format(x, big.mark = ".", decimal.mark = ",")),
    breaks = scales::pretty_breaks(n = 8)
  ) +
  
theme_minimal(base_size = 13) +
  theme(
    axis.text.x = element_text(angle = 45, hjust = 1, size = 12),
    axis.text.y = element_text(size = 12),
    plot.title = element_text(hjust = 0.5, face = "bold", size = 16),
    plot.subtitle = element_text(hjust = 0.5, size = 14),
    plot.caption = element_text(hjust = 0.5, size = 11),
    panel.grid.major = element_line(color = "grey90"),
    panel.grid.minor = element_blank(),
    plot.margin = margin(10, 10, 10, 10)
  )


```

```{r câmbio real}

library(readxl)
library(ggplot2)
library(scales)
library(dplyr)

# Carregar dados da taxa real
cambio_real <- read_excel("cambio.xlsx", sheet = "camb_real") %>%
  rename(data = 1, valor = 2) %>%
  mutate(data = as.Date(data))

# Definir limites do período
data_inicio <- as.Date("2023-01-01")
data_fim <- as.Date("2025-01-01")

# Gráfico da taxa real
ggplot(cambio_real, aes(x = data, y = valor)) +
  geom_line(color = "#FEB712", size = 1) +
  labs(title = "Gráfico 3.2: Taxa de Câmbio Real",
       subtitle = "Ajustada pelo IPCA",
       x = NULL,
       y = NULL,
       caption = "Fonte dos dados: BCB - Série: 11756.") +
  
  scale_x_date(
    date_labels = "%b/%Y", 
    date_breaks = "2 months",
    limits = c(data_inicio, data_fim)
  ) +
  
  scale_y_continuous(
    labels = function(x) paste0("$", format(x, big.mark = ".", decimal.mark = ",")),
    breaks = scales::pretty_breaks(n = 8)
  ) +
  
theme_minimal(base_size = 13) +
  theme(
    axis.text.x = element_text(angle = 45, hjust = 1, size = 12),
    axis.text.y = element_text(size = 12),
    plot.title = element_text(hjust = 0.5, face = "bold", size = 16),
    plot.subtitle = element_text(hjust = 0.5, size = 14),
    plot.caption = element_text(hjust = 0.5, size = 11),
    panel.grid.major = element_line(color = "grey90"),
    panel.grid.minor = element_blank(),
    plot.margin = margin(10, 10, 10, 10)
  )


```

```{r juros argentina}

library(readxl)
library(ggplot2)
library(scales)
library(dplyr)

# Carregar dados da Argentina
juros_arg <- read_excel("juros.xlsx", sheet = "juros_argentina") %>%
  rename(data = 1, valor = 2) %>%
  mutate(data = as.Date(data))

# Definir limites do período
data_inicio <- as.Date("2023-01-02")
data_fim <- as.Date("2025-03-31")

# Gráfico da Argentina
ggplot(juros_arg, aes(x = data, y = valor)) +
  geom_line(color = "#46B1E1", size = 1) +
  labs(title = "Gráfico 4.1: Juros na Argentina",
       subtitle = "Meta da Taxa de Juros Básica",
       x = NULL,
       y = NULL,
       caption = "Fonte dos dados: BCRA.") +
  
  scale_x_date(
    date_labels = "%b/%Y", 
    date_breaks = "2 months",
    limits = c(data_inicio, data_fim)
  ) +
  
  scale_y_continuous(
    breaks = scales::pretty_breaks(n = 10),
    labels = function(x) paste0(x, "%")
  ) +
  
theme_minimal(base_size = 13) +
  theme(
    axis.text.x = element_text(angle = 45, hjust = 1, size = 12),
    axis.text.y = element_text(size = 12),
    plot.title = element_text(hjust = 0.5, face = "bold", size = 16),
    plot.subtitle = element_text(hjust = 0.5, size = 14),
    plot.caption = element_text(hjust = 0.5, size = 11),
    panel.grid.major = element_line(color = "grey90"),
    panel.grid.minor = element_blank(),
    plot.margin = margin(10, 10, 10, 10)
  )


```

```{r juros brasil}

# Carregar dados do Brasil
juros_br <- read_excel("juros.xlsx", sheet = "juros_brasil") %>%
  rename(data = 1, valor = 2) %>%
  mutate(data = as.Date(data))

# Definir limites do período (terminando em março/2025)
data_inicio <- as.Date("2023-01-02")
data_fim <- as.Date("2025-03-31")  # Garantindo o término em março

# Gráfico do Brasil
ggplot(juros_br, aes(x = data, y = valor)) +
  geom_line(color = "#FEB712", size = 1) +
  labs(
    title = "Gráfico 4.2: Juros no Brasil",
    subtitle = "Meta da Taxa de Juros Básica (SELIC)",
    x = NULL,
    y = NULL,
    caption = "Fonte dos dados: BCB - Série: 432."
  ) +
  scale_x_date(
    date_labels = "%b/%Y", 
    date_breaks = "2 months",
    limits = c(data_inicio, data_fim)  # Corta o gráfico em março/2025
  ) +
  scale_y_continuous(
    breaks = scales::pretty_breaks(n = 8),
    labels = function(x) paste0(x, "%")
  ) +
theme_minimal(base_size = 13) +
  theme(
    axis.text.x = element_text(angle = 45, hjust = 1, size = 12),
    axis.text.y = element_text(size = 12),
    plot.title = element_text(hjust = 0.5, face = "bold", size = 16),
    plot.subtitle = element_text(hjust = 0.5, size = 14),
    plot.caption = element_text(hjust = 0.5, size = 11),
    panel.grid.major = element_line(color = "grey90"),
    panel.grid.minor = element_blank(),
    plot.margin = margin(10, 10, 10, 10)
  )


```

```{r reservas internacionais argentina}

library(readxl)
library(ggplot2)
library(scales)
library(dplyr)

# Carregar dados da Argentina
reservas_arg <- read_excel("reservas-internacionais.xlsx", sheet = "ri_argentina") %>%
  rename(data = 1, valor = 2) %>%
  mutate(data = as.Date(data))

# Definir limites do período
data_inicio <- as.Date("2023-01-01")
data_fim <- as.Date("2025-03-01")

# Gráfico da Argentina
ggplot(reservas_arg, aes(x = data, y = valor)) +
  geom_line(color = "#46B1E1", size = 1) +
  labs(title = "Gráfico 6.1: Reservas Internacionais da Argentina",
       subtitle = "Em milhões de dólares",
       x = NULL,
       y = NULL,
       caption = "Fonte dos dados: BCRA.") +
  
  scale_x_date(
    date_labels = "%b/%Y", 
    date_breaks = "2 months",
    limits = c(data_inicio, data_fim)
  ) +
  
  scale_y_continuous(
    labels = function(x) paste0("US$ ", format(x, big.mark = ".", decimal.mark = ",")),
    breaks = scales::pretty_breaks(n = 8)
  ) +
  
theme_minimal(base_size = 13) +
  theme(
    axis.text.x = element_text(angle = 45, hjust = 1, size = 12),
    axis.text.y = element_text(size = 12),
    plot.title = element_text(hjust = 0.5, face = "bold", size = 16),
    plot.subtitle = element_text(hjust = 0.5, size = 14),
    plot.caption = element_text(hjust = 0.5, size = 11),
    panel.grid.major = element_line(color = "grey90"),
    panel.grid.minor = element_blank(),
    plot.margin = margin(10, 10, 10, 10)
  )


```

```{r reservas internacionais brasil}

# Carregar dados do Brasil
reservas_br <- read_excel("reservas-internacionais.xlsx", sheet = "ri_brasil") %>%
  rename(data = 1, valor = 2) %>%
  mutate(data = as.Date(data))

# Definir limites do período
data_inicio <- as.Date("2023-01-01")
data_fim <- as.Date("2025-03-01")

# Gráfico do Brasil
ggplot(reservas_br, aes(x = data, y = valor)) +
  geom_line(color = "#FEB712", size = 1) +
  labs(title = "Gráfico 6.2: Reservas Internacionais do Brasil",
       subtitle = "Em milhões de dólares",
       x = NULL,
       y = NULL,
       caption = "Fonte dos dados: BCB - Série: 3546.") +
  
  scale_x_date(
    date_labels = "%b/%Y", 
    date_breaks = "2 months",
    limits = c(data_inicio, data_fim)
  ) +
  
  scale_y_continuous(
    labels = function(x) paste0("US$ ", format(x, big.mark = ".", decimal.mark = ",")),
    breaks = scales::pretty_breaks(n = 8)
  ) +
  
theme_minimal(base_size = 13) +
  theme(
    axis.text.x = element_text(angle = 45, hjust = 1, size = 12),
    axis.text.y = element_text(size = 12),
    plot.title = element_text(hjust = 0.5, face = "bold", size = 16),
    plot.subtitle = element_text(hjust = 0.5, size = 14),
    plot.caption = element_text(hjust = 0.5, size = 11),
    panel.grid.major = element_line(color = "grey90"),
    panel.grid.minor = element_blank(),
    plot.margin = margin(10, 10, 10, 10)
  )


```

```{r risco-país argentina}

# Código corrigido para o EMBI da Argentina
library(readxl)
library(ggplot2)
library(dplyr)
library(scales)

# Carregar dados da Argentina
embi_arg <- read_excel("risco-país.xlsx", sheet = "embi_argentina") %>%
  rename(data = 1, valor = 2) %>%
  mutate(
    data = as.Date(data),
    valor = as.numeric(valor)  # Conversão explícita para numérico
  )

# Definir datas de início e fim
data_inicio <- as.Date("2023-01-01")
data_fim <- as.Date("2025-03-31")

# Gráfico da Argentina
ggplot(embi_arg, aes(x = data, y = valor)) +
  geom_line(color = "#46B1E1", size = 1) +
  labs(title = "Gráfico 5.1: EMBI+ da Argentina",
       subtitle = "Em pontos base",
       x = NULL,
       y = NULL,
       caption = "Fonte dos dados: Banco Central da Reública Dominicana.") +
  
  scale_x_date(
    date_labels = "%b/%Y", 
    date_breaks = "2 months",
    limits = c(data_inicio, data_fim)
  ) +
  
  scale_y_continuous(
    labels = function(x) paste0(format(x, big.mark = ".", decimal.mark = ","), " bp"),
    breaks = scales::pretty_breaks(n = 8)
  ) +
  
theme_minimal(base_size = 13) +
  theme(
    axis.text.x = element_text(angle = 45, hjust = 1, size = 12),
    axis.text.y = element_text(size = 12),
    plot.title = element_text(hjust = 0.5, face = "bold", size = 16),
    plot.subtitle = element_text(hjust = 0.5, size = 14),
    plot.caption = element_text(hjust = 0.5, size = 11),
    panel.grid.major = element_line(color = "grey90"),
    panel.grid.minor = element_blank(),
    plot.margin = margin(10, 10, 10, 10)
  )


```

```{r risco-país brasil}

# Código para o EMBI do Brasil
library(readxl)
library(ggplot2)
library(dplyr)
library(scales)

# Carregar dados do Brasil
embi_br <- read_excel("risco-país.xlsx", sheet = "embi_brasil") %>%
  rename(data = 1, valor = 2) %>%
  mutate(data = as.Date(data))

# Definir datas de início e fim
data_inicio <- as.Date("2023-01-01")
data_fim <- as.Date("2025-03-31")

# Gráfico do Brasil
ggplot(embi_br, aes(x = data, y = valor)) +
  geom_line(color = "#FEB712", size = 1) +
  labs(title = "Gráfico 5.2: EMBI+ do Brasil",
       subtitle = "Em pontos base",
       x = NULL,
       y = NULL,
       caption = "Fonte dos dados: Banco Central da República Dominicana.") +
  
  scale_x_date(
    date_labels = "%b/%Y", 
    date_breaks = "2 months",
    limits = c(data_inicio, data_fim)
  ) +
  
  scale_y_continuous(
    labels = function(x) paste0(format(x, big.mark = ".", decimal.mark = ","), " bp"),
    breaks = scales::pretty_breaks(n = 8)
  ) +
  
theme_minimal(base_size = 13) +
  theme(
    axis.text.x = element_text(angle = 45, hjust = 1, size = 12),
    axis.text.y = element_text(size = 12),
    plot.title = element_text(hjust = 0.5, face = "bold", size = 16),
    plot.subtitle = element_text(hjust = 0.5, size = 14),
    plot.caption = element_text(hjust = 0.5, size = 11),
    panel.grid.major = element_line(color = "grey90"),
    panel.grid.minor = element_blank(),
    plot.margin = margin(10, 10, 10, 10)
  )


```

```{r comparativo RI em %PIB}

library(ggplot2)
library(tidyr)
library(dplyr)

# Dados
dados <- data.frame(
  Ano = c(2023, 2024),
  Reservas_Brasil = c(16.2043, 15.1362),
  Reservas_Argentina = c(4.7819, 4.1973)
)

# Transformação para formato longo
dados_long <- dados %>%
  pivot_longer(cols = -Ano, names_to = "Tipo", values_to = "Valor")

# Gráfico
ggplot(dados_long, aes(x = factor(Ano), y = Valor, fill = Tipo)) +
  geom_bar(stat = "identity", 
           position = position_dodge(width = 0.7),
           width = 0.5) +  
  geom_text(aes(label = paste0(round(Valor, 2), "%")), 
            position = position_dodge(width = 0.7),
            vjust = -0.8, size = 4) +  # tamanho levemente maior
  scale_fill_manual(
    values = c("Reservas_Brasil" = "#FEB712", "Reservas_Argentina" = "#46B1E1"),
    labels = c("Reservas da Argentina", "Reservas do Brasil")
  ) +
  scale_y_continuous(expand = expansion(mult = c(0, 0.15))) +
  labs(
    title = "Gráfico 6.2: Reservas Internacionais Anuais (em % do PIB)",
    x = NULL,
    y = NULL,
    fill = "País",
    caption = "Fonte dos dados: BCB e BCRA"
  ) +
  theme_minimal(base_size = 13) +
  theme(
    plot.title = element_text(hjust = 0.5, face = "bold", size = 16),
    plot.caption = element_text(hjust = 0.5, color = "#A6A6A6", size = 10),
    legend.position = "top",
    legend.title = element_text(size = 11),
    legend.text = element_text(size = 10),
    axis.text.x = element_text(size = 11),
    axis.text.y = element_text(size = 11),
    plot.margin = margin(10, 10, 10, 10)
  )